臺灣臺中地方法院刑事判決　　　　　　 95年度交訴字第279號
公　訴　人　臺灣臺中地方法院檢察署檢察官
被　　　告　丙○○
　　　　　　　　　　　樓
上列被告因肇事逃逸罪等案件，經檢察官提起公訴（95年度調偵
字第218 號），本院判決如下：
    主    文
丙○○從事業務之人，因業務上之過失傷害人，處有期徒刑肆月
；又駕駛動力交通工具肇事，致人受傷而逃逸，處有期徒刑拾月
。應執行有期徒刑壹年。
    事    實
一、丙○○係勤力國際股份有限公司（下稱勤力公司）之員工，
    平日以駕駛營業小客車負責配送雜誌、調撥報紙等工作，以
    駕駛車輛為附隨業務之人，其於民國95年1 月31日15時43分
    許，駕駛車號5G－4087號自用小貨車，沿臺中市○區○○路
    由西往東方向行駛，途經健行路與梅川東路交岔路口時，原
    應注意汽車行駛至交岔路口，其行進、轉彎，應遵守燈光號
    誌之指示，行車號誌管制燈圓形紅燈表示禁止通行，不得超
    越停止線或進入路口，且應注意車前狀況，並隨時採取必要
    之安全措施，而依當時天候晴、日間有自然光、柏油路面乾
    燥無缺陷、道路無障礙物、視距良好、行車管制號誌動作正
    常等情形，並無不能注意之情事，竟疏未注意上開規定，闖
    越紅燈強行通過上揭交岔路口時，適有戊○○騎乘車號IMB
    －435 號重型機車搭載己○○，沿臺中市○區○○○路亭街
    由北往南方向通過上開交岔路口，二車閃避不及，發生碰撞
    ，致戊○○受有頭部外傷合併挫傷性出血之傷害，己○○則
    受有頭部外傷及四肢軀幹多處擦傷與挫傷之傷害（已撤回告
    訴業經檢察官不起訴處分）。詎丙○○明知駕車致人受傷，
    應即採取救護或其他必要措施，並向警察機關報告不得駛離
    現場，竟另萌生肇事逃逸之犯意，未即採取救護或其他必要
    措施，將戊○○、己○○棄置於車禍現場而逃逸，事經目擊
    民眾隨尾記下丙○○所駕駛上述自用小貨車之車號，報警處
    理始查獲上情。
二、案經戊○○、己○○訴由臺中市警察局第二分局報告臺灣臺
    中地方法院檢察署檢察官偵查起訴。
    理    由
一、訊據被告丙○○固坦認案發當時在勤力公司擔任負責配送雜
    誌、調撥報紙等工作不諱，惟矢口否認有何過失傷害及肇事
    逃逸等犯行，辯稱：案發時伊沒有開車號5G－4087號自用小
    貨車，也不知道何人開該部車子，且當時沒有開車行經上開
    交岔路口，當時伊將車號3155－DB號自用小貨車開到臺中縣
    潭子鄉○○路○ 段512 號永豐昌汽車修配廠修理左後視鏡。
    95年2 月7 日伊公司區長甲○○打電話給伊說警察在找伊，
    有車禍要伊去說明，要伊跟警察聯絡，並給伊電話號碼，伊
    以電話跟警方聯絡時已事先聲明不是伊肇事逃逸。伊要去警
    局前先問甲○○薪水何時給伊，甲○○說先到警局說明後才
    給，伊為了2 萬多元的薪水才向警方承認肇事逃逸，實際上
    是甲○○要伊出來擔罪云云。惟查：
  (一)上揭事實，業經告訴人戊○○、己○○分別於警詢、偵查及
    本院審理中指訴歷歷及證述綦詳，並有道路交通事故現場圖
    、道路交通事故調查報告表(一)、(二)各1 紙、照片8 張、中國
    醫藥大學附設醫院診斷證明書2 紙、車籍作業系統－查詢認
    可資料1 紙、勤力書報社車輛維修工作單1 紙、勤力國際股
    份有限公司簽呈、獎懲申請單、95年1 月31日出勤行車紀錄
    表、富邦產物保險股份有限公司車險理賠申請書、交通部公
    路總局臺北監理所96年1 月16日北監車字第096020965 號函
    所附異動歷史查詢資料各1 份，可證告訴人指訴被告與渠等
    於上開時、地發生車禍，致使告訴人等受傷而駕駛逃免等事
    實，應非虛構，所言洵堪採信。
  (二)證人即案發時擔任被告之副組長丁○○於本院審理時證稱：
    丙○○原本開車號3155－DB號自用小貨車，95年1 月31日丙○○應該上午9 點上班但遲到，伊想丙○○應該不會來上班
    ，所以到10點將車號3155－DB號自用小貨車交給陳政偉開，
    直到當天上午11點多丙○○才上班，伊手上只剩車號5G－40
    87號自用小貨車的鑰匙，所以伊才拿5G－4087的鑰匙給丙○○，丙○○就駕駛3155－DB號自用小貨車出去後，在下午約
    2 、3 點左右，丙○○傳簡訊給伊，說他出了小車禍正在處
    理，沒有辦法正常作業，伊打電話給丙○○但是打不通，伊
    回報區長甲○○，甲○○比伊早到集合地點市○○○路的朝
    陽公園旁察查看車子，當天下午約3 、4 點伊回去朝陽公園
    旁看到車號5G－4087號自用小貨車已停放在該處，伊看到該
    車駕駛座玻璃全破、大燈玻璃也破了，駕駛座的車門也凹陷
    ，那時找不到丙○○的人。陳政瑋於當日下午4 、5 點，將
    3155－DB號自用小貨車開回集合地點停放時，陳政瑋並沒有
    說車子有任何狀況等語（見本院審理卷第81頁至第82頁）；
    證人陳政瑋於本院審理時證稱：伊於95年1 月31日上午約9
    時30分上班遲到，丁○○將3155－DB號自用小貨車的鑰匙交
    給伊，要伊開那部車子，到當天下午4 時左右該輛車子都是
    由伊駕駛並沒有交給其他人使用，到了當天下午4 時左右接
    近下班時間，伊將該車開到臺中市市○○○路公司車輛集合
    地點停放車子都是正常、完整的沒有發生車禍或破損，到達
    集合地點時伊將車鑰匙交給丁○○。當天早上伊到集合地點
    開車時，車號5G－4087號自用小貨車還停放在那裡，下班時
    伊回到集合地點時伊看車號5G－4087號自用小貨車已經撞壞
    停在該處，該車駕駛座的車頭、車門撞壞了，伊問丁○○5G
    －4087號自用小貨車是誰撞壞的，丁○○說丙○○出車禍，
    丙○○有傳簡訊給她等語（見本院審理卷第87頁至第89頁）
    ；證人即勤力公司台中地區區長甲○○於本審理時證稱：丙○○95年1 月31日是開5G－4087號自用小貨車外出作業，因
    為當天伊記得是過年期間，伊也有上班，伊當天在臺中市區
    跑來跑去，到了下午4 點半，副組長丁○○打電話告訴伊丙○○傳簡訊給她，丙○○向她說他被人家撞，車子停在市○○○路公園那邊，丁○○打電話給丙○○，但電話打不通，
    因為下班時間是6 點，找不到丙○○，丙○○應該自己下班
    了，伊騎機車到市○○路看，看到右前方的燈有被撞到，但
    伊不是記得很清楚，後來打電話給丙○○，但丙○○都沒有
    接電話，伊就打電話給丁○○，告訴她伊沒有辦法接受丙○○這樣的行為，這是車禍沒有告訴伊詳情，電話又不通，如
    丙○○來上班就先停職，伊要查車禍發生的原因。案發第三
    天丙○○回來上班時，伊問他，你傳簡訊是什麼意思，丙○○說他被人家撞，對方有二、三個像兄弟的人要打他，他就
    趕快跑。大約案發後一星期警察打電話到伊公司說車號5G
    －4087號的車子有撞到人，伊打電話通知丙○○說車子有撞
    到人，警察找上門來了，這件事應該就是你說的那件事，伊
    要丙○○去處理，車禍當天伊不可能駕駛5G－4087號自用小
    貨車，因為公司有配車子給伊，且丙○○的薪水是由臺北的
    人事部發的，伊不可能要脅丙○○出面頂替肇事逃逸的罪，
    否則不給他2 萬多元薪水等語（見本院審理卷第53頁至第55
    頁、第59頁）；證人即案發時擔任勤力公司晚班代理組長賴
    德聰於本院審理時證稱：95年1 月31日晚上伊接班時，開5G
    －4087號自用小貨車的組員告訴伊車子有損壞，伊過去看車
    體有撞到，當天甲○○、丁○○通知伊，白天班的丙○○發
    生車禍，車子開到集合地，人已經不見，要伊聯絡丙○○，
    因為他們都聯絡不到丙○○。當天上午交班時3155－DB號自
    用小貨車是完好交給丁○○，而陳政瑋當天上班遲到，那時
    伊還未下班，到陳政瑋接班時開車號31 55 －DB號自用小貨
    車，那部車子是完好的等語（見本院審理卷第91頁至第92頁
    ）；及證人即處理本件車禍員警曹昌來於本院審理時證述：
    車禍發生時有一個目擊證人魏先生去追肇事車輛，追了好幾
    個路口沒有追到，大約追到學士路與梅亭路口，靠近中國醫
    藥學院那邊才看肇事車輛的車號和車門有寫公司名稱，魏先
    生返回現場告訴伊車號。伊先按照車號查公司名稱，再用電
    話通知肇事者來說明，因為案發時是過年期間，剛好丙○○
    都沒有上班，公司也沒有人接電話，丙○○直到2 月9 日才
    到案說明。製作筆錄時伊問丙○○是否開車的人，並向丙○○說這是公共危險案件，不能替人家頂罪，丙○○說是他開
    的車，時間地點都有說，伊製作筆錄時一定會先問車子是誰
    開的，從頭到尾丙○○都沒有否認車子是他開等語（見本院
    審理卷第61頁至第62頁）甚詳，核與被告於警詢中所坦承其
    確曾駕駛車號5G－4087號自用小貨車，於前揭時、地與告訴
    人戊○○所騎乘之機車發生碰撞，因害怕機車騎士為不良少
    年故意肇事，一時心理緊張逃離之情節相符，足證被告確實
    係駕駛車號5G－4087號自用小貨車，因闖紅燈及未注意車前
    狀況等過失，而在上揭交岔路口與告訴人戊○○、己○○發
    生車禍等事實，昭昭甚明，被告翻異前詞，事後所辯無非係
    卸責之詞，不足採信。
  (三)證人即永豐昌汽車修配廠工作人員乙○○雖於本院審理時證
    稱：丙○○於95年1 月31日下午某時，曾駕駛車號3155－DB
    號自用小貨車到修配廠，讓伊更換後視鏡，伊收費現金600
    元，但修理的時間伊無法確定云云。惟查，證人甲○○、丁○○、陳政瑋、甲○○、賴德聰等人於本院審理時已分別明
    白證述：被告於案發當天係駕駛車號5G－4087號自用小貨車
    外出作業，而車號31 55 －DB號自用小貨車則由證人陳政瑋
    案發當日上午約10時所駕駛外出作業，且期間未將該車交予
    第三人使用，直到當日下午4 時許工作完畢下班時，該部31
    55－DB號自用小貨車均是完好未有損壞，而被告於當天案發
    下午車禍發生後即傳簡訊通知證人丁○○、事後並向證人甲○○坦承駕駛車號5G－4087號自用小貨車與人發生車禍後而
    逃逸等情不諱，已詳如前述，加以勤力公司負責配送雜誌、
    調撥報紙之員工，如因工作發生車輛壞損需要修繕，因該公
    司與特約修車廠有簽約配合修理，員工均須將車送到特約修
    理廠修理，由公司負擔修理費，員工不會自行花錢私下找修
    理廠修理，且必須向公司報告，除非員工有部分過失，否則
    員工無需負擔部分修理費，而永豐昌汽車修配廠並非該公司
    簽約配合之特約修車廠等情，分別經證人陳政瑋、丁○○於
    本院審理時證述綦詳（見本院審理卷第83頁、第89頁、第92
    頁）在卷，足見證人乙○○上述證詞顯然與證人丁○○、陳
    政瑋、曹昌來、甲○○、賴德聰等人所證述等內容不符，且
    被告私下全部出資修繕因執行業務受損之公司車輛，亦顯與
    常情相違，均難採有利於被告認定之依據，故被告逃事逃逸
    之犯行，灼然甚明，犯行堪以認定。
  (四)按汽車行駛時，駕駛人應注意車前狀況，並隨時採取必要之
    安全措施。又汽車行駛至交岔路口，其行進轉彎，應遵守燈
    光號誌之指示。行車號誌管制燈圓形紅燈表示禁止通行，不
    得超越停止線或進入路口，道路交通安全規則第94條第3 項
    ，第102 條第1 項第1 款及道路交通標誌標線號誌設置規則
    第206 條第5 項第1 款，分別定有明文。本件被告駕駛車號
    5G－4087號自用小貨車，於前開時地行經交岔路口，自應注
    意上述規定，且依當時天候晴、日間有自然光、柏油路面乾
    燥無缺陷、道路無障礙物、視距良好、行車管制號誌動作正
    常等情形，並無不能注意之情事，竟疏未注意，闖紅燈強行
    通過交岔路口，致撞及告訴人戊○○所騎乘之重型機車，使
    告訴人戊○○廷、己○○受有如犯罪事實欄所述之傷害，業
    據告訴人即證人戊○○、己○○於偵查證述（見95年度調偵
    字第218 號卷第6 頁、95年度偵字第6837號卷第14頁）綦詳
    ，並有告訴人戊○○之驗傷診斷書1 份附卷可憑，足證告訴
    人戊○○所受傷害與被告前開過失間有相當因果關係。是被
    告業務過失傷害之犯行，亦堪認定。
  (五)綜前所述，本件事證明確，被告前揭犯行俱堪認定，應依法
    論科。
三、按行為後法律有變更者，適用行為時之法律。但行為後之法
    律有利於行為人者，適用最有利於行為人之法律，刑法第2
    條第1 項定有明文。查被告於前開行為後，刑法第33條第5
    款、第51條第5 款業經總統於94年2 月2 日修正公布，並依
    刑法施行法第10條之1 規定自95年7 月1 日施行。職是，本
    件自應就被告行為前、後相關法律有修正者，依前揭規定加
    以比較適用。茲說明如下：
  (一)被告行為後，刑法第33條第5 款業於94年2 月2 日修正公布
    ，並自95年7 月1 日起施行；修正後刑法第33條第5 款規定
    「罰金：新臺幣一千元以上，以百元計算之。」，與修正前
    刑法第33條第5 款規定「罰金：一元以上。」不同。比較新
    舊法結果，以舊法較有利於行為人，故依刑法第2 條第1 項
    前段規定，本案關於刑法第284 條第2 前段之業務過失傷害
    罪及同法第185 條之4 駕駛動力交通工具肇事致人受傷而逃
    逸罪之法定刑罰金部分，自應適用行為時之法律即修正前刑
    法第33條第5 款規定決定其罰金部分之法定刑。
  (二)被告行為後，刑法第51條關於數罪併罰之定應執行刑規定亦
    於94年1 月7 日修正公布，並於95年7 月1 日施行，修正前
    刑法第51條第5 款規定：「宣告多數有期徒刑者，於各刑中
    之最長期以上，各刑合併之刑期以下，定其刑期。但不得逾
    20年。」，修正後刑法第51條第5 款規定：「宣告多數有期
    徒刑者，於各刑中之最長期以上，各刑合併之刑期以下，定
    其刑期。但不得逾30年。」，經比較新舊法結果，修正後規
    定並未較有利於被告，是依刑法第2 條第1 項前段之規定，
    仍應依修正前刑法第51條第5 款規定。
四、次按刑法上所謂業務，係指個人基於其社會地位繼續反覆所
    執行之事務，其主要部分之業務，固不待論，即為完成主要
    業務所附隨之準備工作與輔助事務，亦應包括在內。查被告
    係勤力公司之員工，平日以駕駛營業小客車負責配送雜誌、
    調撥報紙等工作，顯係以駕駛車輛為其附隨業務，自為從事
    業務之人，其因業務上駕駛車輛之過失，致告訴人戊○○受
    傷後駕車逃逸等行為，核其所為係犯刑法第284 條第2 項前
    段之業務過失傷害罪；及同法第185 條之4 駕駛動力交通工
    具肇事致人受傷而逃逸罪。公訴意旨認被告駕車致告訴人戊○○受傷部分，應依刑法第284 條第1 項前段之過失傷害罪
    論處，自有未洽，惟基本社會同一，爰依法變更起訴法條，
    併此敘明。被告所犯上開二罪，犯意各別，構成要件不同，
    應予分論併罰。爰審酌被告駕車闖紅燈及未注意車前狀況，
    致使告訴人戊○○受有上述傷害，過失情節重大，復不顧告
    訴人戊○○、己○○之安危，而駕車逃逸現場，惡性非輕，
    迄今未與告訴人戊○○達成和解，及被告事後翻異前詞否認
    犯行等一切情狀，分別量處如主文所示之刑，並定其應執行
    刑，以資懲儆。
據上論斷，應依刑事訴訟法第299 條第1 項前段、第300 條，刑
法第第185 條之4 、第284 條第2 項前段、修正前第51條第5 款
，罰金罰鍰提高標準條例第1 條前段，判決如主文。
中　　華　　民　　國　　96　　年　　1 　　月　　31　　日
　　　　　　　　　交通法庭  審判長  法  官  唐光義
                                    法  官  郭妙俐
                                    法  官  楊萬益
上正本證明與原本無異。
如不服本判決，應於送達後十日內向本院提出上訴狀（須附繕
本），上訴於台灣高等法院台中分院。
                                    書記官  李國敬
中　　華　　民　　國　　96　　年　　1 　　月　　31　　日
附錄本判決論罪法條：
中華民國刑法第185條之4：
  駕駛動力交通工具肇事，致人死傷而逃逸者，處6月以上5年以
  下有期徒刑。
中華民國刑法第284條
（過失傷害罪）
因過失傷害人者，處 6 月以下有期徒刑、拘役或 5 百元以下罰
金，致重傷者，處1 年以下有期徒刑、拘役或5 百元以下罰金。
從事業務之人，因業務上之過失傷害人者，處 1 年以下有期徒刑
、拘役或1 千元以下罰金，致重傷者，處 3 年以下有期徒刑、
拘役或 2 千元以下罰金 。
